【裁判字號】    98,消債抗,11
【裁判日期】    980324
【裁判案由】    更生事件
【裁判全文】
臺灣板橋地方法院民事裁定            98年度消債抗字第11號
抗  告  人  甲○○
代  理  人  林嫦芬律師
上列當事人聲請更生事件，抗告人對於中華民國97年12月18日本
院97年度消債更字第1877號裁定提起抗告，本院裁定如下：
    主  文
原裁定廢棄。
    理  由
一、抗告意旨略以：抗告人之戶籍地址雖設於高雄縣大樹鄉○○
    村○○路943之3號，然抗告人一直以來在北部工作，現為南
    亞塑膠工業股份有限公司職員，乃租用公司宿舍居住使用，
    ，長期生活於現居地，僅因公司宿舍無法為戶籍登記，以致
    無法變更登記原戶籍地，而上述依戶籍法設籍地址，係聲請
    人父母之住所，並非聲請人之住所，聲請人雖會定期往返探
    視父母，惟並無久住之意思，亦無於戶籍地址長久居住生活
    之實，原裁定將本件移送高雄地方法院，應無理由等語，並
    聲明：求為廢棄原裁定。
二、按債務人不能清償債務或有不能清償之虞者，得依本條例所
    定更生或清算程序，清理其債務；更生及清算事件專屬債務
    人住所地之地方法院管轄，消費者債務清理條例第3條、第5
    條第1 項分別定有明文。又依民法第20條第1 項之規定，依
    一定事實足認以久住之意思，住於一定之地域者，即為設定
    其住所於該地。顯見我國民法關於住所之設定，兼採主觀主
    義及客觀主義之精神，必須主觀上有久住一定地域之意思，
    客觀上有住於一定地域之事實，該一定之地域始為住所，故
    住所並不以登記為要件，住所之廢止亦同。戶籍法為戶籍登
    記之行政管理規定，戶籍地址乃係依戶籍法所為之登記事項
    ，戶籍法第23條、第24條固規定：戶籍登記事項有變更時，
    應為變更之登記，戶籍登記事項有錯誤或脫漏時，應為更正
    之登記，但此僅係戶政管理之行政規定。是故戶籍登記之處
    所固得資為推定住所之依據，惟倘有客觀之事證，足認當事
    人已久無居住該原登記戶籍之地域，並已變更意思以其他地
    域為住所者，即不得僅憑原戶籍登記之資料，一律解為其住
    所（最高法院97年度臺抗字第118 號裁定參照）。
三、查抗告人之戶籍設於高雄縣大樹鄉○○村○○路943之3號，
    有抗告人於原審提出之戶籍謄本在卷可稽，固堪信屬實。惟
    戶籍地址乃係依戶籍法所為之登記事項，以利主管機關為行
    政管理，並非為認定住所之唯一標準。本件抗告人主張一直
    以來在北部工作，現為南亞塑膠工業股份有限公司職員，乃
    於臺北縣泰山鄉○○路4巷5弄1 號租用公司宿舍居住之事實
    ，業據抗告人於原審提出勞工保險被保險人投保資料表影本
    1 件為證，而南亞塑膠工業股份有限公司臺北營業所分公司
    之公司地址係位於臺北市松山區○○○路201 號，其公司纖
    維廠係位於台北縣泰山鄉○○路3 號，亦有抗告人於原審提
    出之95及96年度綜合所得稅各類所得清單影本（見原審卷第
    31、32頁）之記載可憑，經核聲請人之勞工保險投保單位自
    民國86年6 月3 日起至95年7 月1 日止皆為南亞塑膠工業股
    份有限公司工三廠，且前一投保單位泰豐保全股份有限公司
    乃位於臺北市中山區○○○路500 號3 樓之2 ，有勞工保險
    被保險人投保資料表影本（見原審卷第53、54頁）及泰豐保
    全股份有限公司公司登記資料查詢單（見本院卷）各1 份，
    皆可資證明抗告人確有長期在臺北地區工作之事實，抗告人
    主張其因工作之故長期居住於臺北，應堪信為真實。是抗告
    人在客觀上既有長期住於臺北之事實，主觀上又有久住之意
    思，依首揭說明，足認抗告人並非以戶籍地址為其住所，抗
    告人主張現住所設於臺北縣泰山鄉○○路4 巷5 弄1 號公司
    宿舍，非無可採。原審未及查明，逕以抗告人之戶籍地為其
    住所地，而為移轉管轄之裁定，尚有未洽。抗告人指摘原裁
    定不當，求予廢棄，為有理由，爰由本院將原裁定廢棄，由
    原審法院另為適當處理。
四、據上論結，本件抗告為有理由，爰依消費者債務清理條例第
    15條，民事訴訟法第492條，裁定如主文。
中    華    民    國    98    年    3     月    24    日
                  民事第二庭  審判長法  官  蕭胤瑮
                                    法  官  陳財旺
                                    法  官  張筱琪
以上正本係照原本作成。
本裁定不得再抗告。
中    華    民    國    98    年    3     月    24    日
                                    書記官  連思斐


司法院資訊處製作；財團法人民間司法改革基金會備份。
